臺灣高等法院刑事裁定
111年度毒抗字第640號
抗  告  人  
即  被  告  范逸瑞



上列抗告人因違反毒品危害防制條例案件，不服臺灣新北地方法
院中華民國111年6月21日所為之裁定（111年度毒聲字第663號）
，提起抗告，本院裁定如下：
    主  文
抗告駁回。 
    理  由
一、原裁定意旨略以：抗告人即被告甲○○矢口否認有施用第二級
    毒品甲基安非他命之犯行，惟被告於民國110年6月4日下午3
    時4分許為警徵得其同意後採取之尿液，經送台灣檢驗科技
    股份有限公司濫用藥物實驗室檢驗結果，發現被告尿液呈安
    非他命、甲基安非他命陽性反應，有該實驗室110年6月18日
    出具之濫用藥物檢驗報告（檢體編號：J0000000號）、勘察
    採證同意書、新北市政府警察局受採集尿液檢體人姓名及檢
    體編號對照表在卷可稽。又甲基安非他命經口服投與後約70
    ％於24小時內自尿中排出，約90％於96小時內自尿中排出，由
    於甲基安非他命成分之檢出與其投與方式、投與量、個人體
    質、採尿時間與檢測儀器之精密度等諸多因素有關，因此僅
    憑尿液中呈甲基安非他命陽性反應，並無法確實推算吸食時
    間距採集時間之長短，惟依上述資料推斷，最長可能不會超
    過4日等事實，業經行政院衛生署藥物食品檢驗局（現改制
    為行政院衛生福利部食品藥物管理署）81年2月8日藥檢一字
    第001156號函釋明確。被告上開所採尿液經送檢驗結果既有
    安非他命、甲基安非他命陽性反應，顯見被告在經警採尿前
    之96小時內某時點，施用第二級毒品甲基安非他命之犯行應
    堪認定。又本件被告未曾因施用毒品案件，經觀察、勒戒或
    強制戒治執行完畢，有本院被告前案紀錄表在卷可按，審酌
    被告否認本案施用毒品犯行，難以期待被告日後能主動配合
    社區醫療處遇模式之戒癮治療模式進行，是被告本件施用毒
    品犯行，爰依毒品危害防制條例第20條第3項、第1項，觀察
    勒戒處分執行條例第3條第1項規定送勒戒處所觀察、勒戒等
    語。
二、抗告意旨略以：我當初是因為緊張、害怕方否認施用毒品，
    絕非故意不承認，請法官審酌我是單親需負擔家計，讓我至
    住家附近醫療處所接受戒癮治療云云。
三、按犯毒品危害防制條例第10條之罪者，檢察官應聲請法院裁
    定，或少年法院（地方法院少年法庭）應先裁定，令被告或
    少年入勒戒處所觀察、勒戒，其期間不得逾二月，同條例第
    20條第1項定有明文。
四、經查：
（一）被告對其於110年6月4日下午3時4分許為警採尿時起回溯9
      6小時內某時許，施用第二級毒品甲基安非他命之事實，
      業已於抗告狀坦承不諱（見本院卷第11頁），且經警將被
      告查獲後所採集之尿液送檢驗，檢驗結果呈現安非他命、
      甲基安非他命陽性反應等情，有台灣檢驗科技股份有限公
      司濫用藥物實驗室110年6月18日出具之濫用藥物檢驗報告
      在卷可憑，足認被告確有上揭施用第二級毒品甲基安非他
      命之行為，堪以認定。　
（二）現行毒品危害防制條例為給予施用毒品者戒毒自新之機會
      ，對於進入司法程序之戒癮治療方式，採取機構內處遇之
      「觀察、勒戒或強制戒治」及機構外處遇之「附命緩起訴
      」雙軌制，其目的在給予施用毒品者戒毒自新機會，並由
      檢察官依施用者具體之施用情形及其他相關情事，裁量決
      定採取何種戒癮治療方式為適當（見同條例第24條第1項
      之用語），此見同條例第20條第1項、第2項、第24條第1
      項規定自明，此係法律賦與檢察官之裁量權，就具體聲請
      觀察、勒戒之案件，檢察官決定對施用者採取「觀察、勒
      戒」程序而向法院提出為觀察勒戒裁定之聲請，法院固得
      就檢察官此一裁量權之行使有無違背法令、事實認定錯誤
      、其裁量有無明顯瑕疵等情事為審查，而為准否之裁定，
      但法院尚不能「越俎代庖」逕命檢察官應為如何之處分。
      本件被告送檢之尿液既先後歷經EIA酵素免疫分析法之初
      檢，以及GC/MS氣相層析質譜儀法之覆驗，結果均呈現安
      非他命、甲基安非他命陽性反應。復參濫用藥物尿液檢驗
      作業準則第18條所規定：「安非他命陽性標準為500mg/ml
      、甲基安非他命陽性標準為甲基安非他命500ng/ml，且其
      代謝物安非他命之濃度在100ng/ml以上」，是依被告所採
      之尿液經檢驗結果，呈安非他命陽性反應，其檢出濃度為
      7304ng/ml、甲基安非他命陽性反應，其檢出濃度為68230
      ng/ml ，超出標準閥值甚多，有台灣檢驗科技股份有限公
      司濫用藥物實驗室110年6月18日出具之濫用藥物檢驗報告
      書在卷可憑（見偵卷第121頁），又被告於偵訊時稱：我
      很久以前（18、19歲時）有吃K他命，我沒有用過甲基安
      非他命，但若送驗結果為第二級毒品甲基安非他命陽性反
      應，我承認施用等語（見偵卷第104頁），被告心懷僥倖
      ，在毒品檢驗結果確認為陽性前拒絕承認施用甲基安非他
      命，衡此情形，被告不適於自律性甚高之非監禁式戒癮處
      遇模式，檢察官斟酌上情及具體個案情形後，聲請法院令
      被告入勒戒處所施以觀察、勒戒，原審審核上開卷證資料
      ，認被告確曾有施用第二級毒品之事實，裁定將被告送勒
      戒處所觀察、勒戒，核其認事用法並無不合。
（三）綜上所述，本件聲請洵屬有據，原審法院依毒品危害防制
      條例第20條第1項及觀察勒戒處分執行條例第3條第1項規
      定，裁定將被告應送勒戒處所觀察勒戒，經核其認事用法
      ，並無違誤，被告執前事由提起本件抗告，並以家庭因素
      請求改以戒癮治療方式替代云云，並無理由，應予駁回。
      　　　
據上論斷，應依刑事訴訟法第412條，裁定如主文。
中　　華　　民　　國　　111 　年　　7 　　月　　18　　日
                    刑事第二庭  審判長法　官  遲中慧
                                      法　官  楊志雄
                                      法　官  邱筱涵
以上正本證明與原本無異。
不得再抗告。
                                      書記官  鄭巧青
中　　華　　民　　國　　111 　年　　7 　　月　　19　　日